臺灣新北地方法院刑事判決
                                    110年度審訴字第611號
公  訴  人  臺灣新北地方檢察署檢察官
被      告  張宇新


上列被告因偽造文書案件，經檢察官提起公訴（110年度偵字第6
170號），被告於準備程序進行中就被訴事實為有罪之陳述，本
院合議庭裁定由受命法官獨任進行簡式審判程序並判決如下：
    主  文
張宇新犯行使偽造私文書罪，處有期徒刑叁月，如易科罰金，以
新臺幣壹仟元折算壹日。
未扣案之偽造「吳政達」之署押共計叁枚均沒收。
未扣案之犯罪所得新臺幣壹萬壹仟肆佰零叁元、行動電話門號00
00000000號SIM卡壹張、手機壹支均沒收，於全部或一部不能沒
收或不宜執行沒收時，追徵其價額。
    事實及理由
一、本件犯罪事實及證據，除證據部分另補充「被告張宇新於本
    院準備程序及審理中之自白」、「告訴人吳政達之身分證及
    健保卡影本、本院105年度審簡字第2371號、106年度簡上字
    第720號刑事判決書各1份」外，其餘均引用如附件起訴書之
    記載。
二、論罪科刑：
㈠、按行為後法律有變更者，適用行為時之法律；但行為後之法
    律有利於行為人者，適用最有利於行為人之法律，刑法第2
    條第1項定有明文。查被告張宇新行為後，刑法第339條第1
    項規定，已於民國103年6月18日修正公布，並於同年6月20
    日生效施行。修正前刑法第339條第1項原規定：「意圖為自
    己或第三人不法之所有，以詐術使人將本人或第三人之物交
    付者，處5年以下有期徒刑、拘役或科或併科1,000元以下罰
    金。」，修正後刑法第339條第1項則規定：「意圖為自己或
    第三人不法之所有，以詐術使人將本人或第三人之物交付者
    ，處5年以下有期徒刑、拘役或科或併科50萬元以下罰金。
    」，亦即新法將本罪之罰金刑，由「1,000元」（依刑法施
    行法第1條之1第1項、第2項前段即新臺幣3萬元）提高為「
    新臺幣50萬元」，而修正前後第339條第2項均同前項規定。
    經比較修正前後之規定，修正後之規定並未有利於被告，依
    刑法第2條第1項前段規定，自應適用行為時之法律即修正前
    刑法第339條第1項、第2項之規定。
㈡、核被告所為，係犯刑法第216條、第210條行使偽造私文書罪
    、修正前刑法第339條第1項、第2項之詐欺取財罪及詐欺得
    利罪。被告於起訴書附表所示文書上偽造「吳政達」署押之
    行為，係屬偽造私文書行為之一部，其偽造如附表所示私文
    書後復持以行使，其偽造之低度行為，應為行使之高度行為
    所吸收，不另論罪。又被告以一行為而同時觸犯行使偽造私
    文書罪、詐欺取財罪、詐欺得利罪，為異種想像競合犯，應
    依刑法第55條規定，從一重之行使偽造私文書罪處斷。
㈢、爰審酌被告正值青年，竟不思循正途獲取財物，恣意竊取告
    訴人吳政達之身分證及健保卡，進而冒用告訴人名義申辦手
    機門號及手機，以詐取財物及不法利益，造成告訴人及電信
    業者受有損害，所為顯然欠缺尊重他人財產權之法治觀念，
    行為殊屬不當，兼衡被告之素行、國中畢業之智識程度（見
    本院卷附被告個人戶籍資料查詢結果1紙）、家庭經濟狀況
    小康（見偵卷第4頁被告調查筆錄受詢問人欄位）、月薪約
    新臺幣（下同）2萬元，及其犯罪之動機、目的、手段、所
    獲取之利益，暨其犯後雖坦承犯行，惟迄今未能與告訴人及
    電信業者達成和解或取得諒解等一切情狀，量處如主文所示
    之刑，並諭知易科罰金之折算標準，以資懲儆。
三、關於沒收部分：
㈠、按被告行為後，刑法關於沒收之規定先後於104年12月30日、
    105年6月22日修正公布，均自105年7月1日生效施行，依修
    正後刑法第2條第2項規定：「沒收、非拘束人身自由之保安
    處分適用裁判時之法律」，乃係根基於沒收為刑法所定刑罰
    及保安處分以外之法律效果，具有獨立性，而非從刑，是關
    於沒收一律適用修正後之規定，不生新舊法比較之問題。又
    按犯罪所得，屬於犯罪行為人者，沒收之。但有特別規定者
    ，依其規定。前二項之沒收，於全部或一部不能沒收或不宜
    執行沒收時，追徵其價額，現行刑法第38條之1第1項、第3
    項定有明文，揆諸前揭說明，本案自應逕適用上揭修正後新
    法沒收之規定。
㈡、被告於起訴書附表所示文書上偽造「吳政達」之署押共計3枚
    ，係被告偽造之署押，不問屬於犯人與否，應依刑法第219
    條之規定諭知沒收。另被告偽造如起訴書附表所示之文書，
    因已交付電信業者，非屬被告所有，自毋庸宣告沒收。
㈢、被告本件犯行所詐得之行動電話門號0000000000號SIM卡1張
    、手機1支、相當於1萬1403元使用通話服務之不法利益均未
    扣案，屬被告犯罪所得，且未實際合法發還告訴人及電信業
    者，被告亦未與告訴人及電信業者達成和解或賠償損害，宣
    告沒收亦無過苛、欠缺刑法上之重要性、犯罪所得價值低微
    ，或為維持受宣告人生活條件之必要等情形，爰依刑法第38
    條之1第1項前段及第3項之規定宣告沒收，並於全部或一部
    不能沒收或不宜執行沒收時，追徵其價額。
據上論斷，應依刑事訴訟法第273條之1第1項、第299條第1項前
段、第310條之2、第454條第2項，判決如主文。
本案經檢察官王江濱偵查起訴，由檢察官顏汝羽到庭執行公訴。
中    華    民    國   110    年    8     月    25    日
                  刑事第二十三庭  法  官  傅明華
上列正本證明與原本無異。
如不服本判決，應於判決送達後20日內敘明上訴理由，向本院提
出上訴狀 (應附繕本) ，上訴於臺灣高等法院。其未敘述上訴理
由者，應於上訴期間屆滿後20日內向本院補提理由書「切勿逕送
上級法院」。
                                  書記官  黃毓琪
中　　華　　民　　國　 110　　年　　8 　　月　　25　　日
附錄本案論罪科刑法條全文：
中華民國刑法第210 條
偽造、變造私文書，足以生損害於公眾或他人者，處 5 年以下
有期徒刑。
中華民國刑法第216 條
行使第210 條至第215 條之文書者，依偽造、變造文書或登載不
實事項或使登載不實事項之規定處斷。
修正前中華民國刑法第339 條
意圖為自己或第三人不法之所有，以詐術使人將本人或第三人之
物交付者，處5 年以下有期徒刑、拘役或科或併科1000元以下罰
金。
以前項方法得財產上不法之利益或使第三人得之者，亦同。
前二項之未遂犯罰之。
-------------------------------------------------------
附件：
臺灣新北地方檢察署檢察官起訴書
                                     110年度偵字第6170號
    被      告  張宇新  男  27歲（民國00年00月00日生）
                        住新北市○○區○○路00巷00弄00號
                          4樓
                        國民身分證統一編號：Z000000000號
上列被告因偽造文書等案件，業經偵查終結，認應提起公訴，茲
將犯罪事實及證據並所犯法條分敘如下：
        犯罪事實
一、張宇新明知其無資力，亦無意願繳納新申辦行動電話門號每
    月通話費用，竟意圖為自己不法之所有，基於行使偽造私文
    書、詐欺取財、詐欺得利之犯意，於103年3月21日某時，持
    先前所竊得吳政達之國民身分證及健保卡(所涉竊盜罪嫌，
    業經臺灣新北地方法院以106年度簡上字第720號判決判刑確
    定)，在新北市永和區威寶電信股份有限公司(後併入臺灣之
    星)之福和直營服務中心內，佯稱其為吳政達本人，而冒以
    本人名義接續填寫如附表所示之文書，並於附表所示之欄位
    內偽簽吳政達之簽名，表示並確認吳政達本人申辦專案之行
    動電話並開通通話、上網服務，而偽造如附表所示之文書，
    並連同吳政達之國民身分證、健保卡，持向該服務中心服務
    人員行使，致該服務人員吳鎮宇誤信係吳政達申辦行動電話
    門號及通話、上網服務而陷於錯誤，審核通過門號
&ZZZZ; &ZZZZ; 0000000000號行動電話門號，並交付該門號SIM
    卡及專案所
    搭配之手機予張宇新，以此方式詐得上開SIM卡1張及手機1
    支，並自門號開通起相當於新臺幣（下同）1萬1403元之使
    用通話及網路服務之不法利益，而足以生損害於吳政達及威
    寶電信對於客戶管理之正確性。
二、案經吳政達訴由新北市政府警察局中和分局報告偵辦。
        證據並所犯法條
一、證據清單及待證事實：

編號 證據名稱 待證事實 1 被告張宇新於警詢及偵訊中之供述 全部犯罪事實。 2 證人即告訴人吳政達於警詢及偵訊中之證述 全部犯罪事實。 3 威寶行動電話服務申請書、專案申辦與商品交付確認單、台灣之星電信股份有限公司行動電話繳款書 全部犯罪事實。 


二、核被告所為，係犯刑法第216條、第210條行使偽造私文書、
    修正前第339條第1項、第2項詐欺取財及詐欺得利等罪嫌。
    又被告於附表所示文書上偽造「吳政達」之署押之行為，係
    屬偽造私文書行為之一部，其偽造如附表所示私文書後復持
    以行使，其偽造之低度行為，應為行使之高度行為所吸收，
    均請不另論罪。再被告在先後多次偽造附表所示文書後復持
    以行使而施用詐術之行為，其主觀上係基於同一行使偽造私
    文書以號碼可攜之優惠專案搭配手機之方式而詐取財物、利
    益之目的，於密接之時、地實施，侵害同一法益，各行為之
    獨立性極為薄弱，依一般社會健全觀念，在時間差距上，難
    以強行分開，在刑法評價上，以視為數個舉動之接續施行，
    合為包括之一行為予以評價，較為合理，屬接續行為，均請
    論以一罪。另被告以一行為，觸犯上開三罪嫌，為想像競合
    犯，請依刑法第55條規定，從一重之行使偽造私文書罪嫌論
    處。另被告為本案詐欺取財犯行詐得之手機及sim卡及利益
    （相當於通話及上網服務之利益之價值），雖未扣案，然均
    為被告犯罪所得，請均依修正後刑法第38條之1第1項宣告沒
    收，於全部或一部不能沒收或不宜執行沒收時，依同法第3
    項規定追徵其價額。另被告於附表所示文書上偽造「吳政達
    」之署押，不問屬於犯人與否，均請依刑法第219條之規定
    ，宣告沒收。
三、依刑事訴訟法第251條第1項提起公訴。此  致臺灣新北地方
    法院中    華    民    國   110    年    3     月    
    3     日檢  察  官  王江濱
附表

編號 文書名稱 欄位 偽造之署押 1 行動電話服務申請書 申請人簽章及姓名簽章 吳政達簽名2枚 2 專案申辦與商品交付確認單 用戶簽名 吳政達簽名1枚